臺灣高等法院刑事判決　　　　　　　　100年度上易字第958號
上　訴　人
即　被　告　曾吉水
選任辯護人　陳崇善律師
上列上訴人因妨害自由案件，不服臺灣臺北地方法院99年度易字
第3623號，中華民國100年2月25日第一審判決（起訴案號：臺灣
臺北地方法院檢察署99年度偵字第22522 號），提起上訴，本院
判決如下：
    主  文
上訴駁回。
    事  實
一、曾吉水與張朝翔為平日在臺北市捷運忠孝復興站附近排班之
    計程車司機，常因排班及拉客發生爭執，而有怨隙。詎曾吉
    水竟基於恐嚇危害安全之犯意，於民國98年10月某日下午某
    時許，在臺北市○○○路○段與安東街口萊爾富便利商店前
    ，持子彈3顆（扣案，無證據證明屬槍砲彈藥刀械管制條例
    所列管具殺傷力之子彈），對張朝翔恫稱：不要在這裡排班
    ，否則要請你吃「土豆」（即子彈）等語，恐嚇張朝翔，致
    張朝翔心生畏懼，足以生危害於安全。
二、案經張朝翔訴由臺北市政府警察局大安分局報請臺灣臺北地
    方法院檢察署檢察官偵查後聲請簡易判決處刑，原審認不宜
    以簡易判決處刑，改適用通常程序審判。
    理  由
一、證據能力
    上訴人即被告曾吉水爭執證人張朝翔、張振華之警詢、偵查
    筆錄之證據能力
(一)證人張朝翔、張振華於警詢所為陳述係被告以外之人於審判
    外之陳述，屬傳聞證據，且被告及其選任辯護人於準備程序
    時表示不同意作為證據，本院復查無刑事訴訟法第159條之1
    至第159條之5例外得作為證據之情形，故張朝翔、張振華於
    警詢時所為之陳述，自不得作為本案認定事實存否之證據。
(二)按現階段刑事訴訟法規定檢察官代表國家偵查犯罪、實施公
    訴，依法其有訊問被告、證人及鑑定人之權，證人、鑑定人
    且須具結，而實務運作時，檢察官偵查中向被告以外之人所
    取得之陳述，原則上均能遵守法律規定，不致違法取供，其
    可信度極高。職是，被告以外之人前於偵查中已具結而為證
    述，除反對該項供述得具有證據能力之一方，已釋明「顯有
    不可信之情況」之理由外，不宜以該證人未能於審判中接受
    他造之反對詰問為由，即遽指該證人於偵查中之陳述不具證
    據能力。是張朝翔、張振華於檢察官偵查時具結所為之證述
    ，被告及其選任辯護人均未曾提及檢察官在偵查時，有任何
    不法取供之情形，且經本院勘驗該次偵訊筆錄錄音光碟，結
    果除筆錄第2頁第4行應為「曾答：有，過失傷害（訊問筆錄
    誤載為公共危險），現在還在緩起訴期間」外，其餘錄音錄
    影內容係全程連續錄音錄影，光碟中張朝翔、曾吉水所為之
    陳述與張振華所為之證述內容，皆與該日訊問筆錄所記載之
    內容，大致相符等情，有本院勘驗筆錄存卷可參（本院卷第
    35頁），是客觀上並無顯不可信之情況，張朝翔、張振華於
    偵查中之證言均具有證據能力。
(三)以下所引證據，經本院當庭提示，檢察官、被告及其選任辯
    護人對於被告以外之人於審判外之言詞及書面陳述，均表示
    無意見，同意作為證據（本院卷第16反頁），且本院審酌該
    言詞陳述或書面陳述作成時，並無違法或不當之狀況，依刑
    事訴訟法第159條之5第1 項規定，均有證據能力。另以下列
    所引用卷內之文書證據、證物之證據能力部分，並無證據證
    明係公務員違背法定程序所取得，且檢察官、被告及其選任
    辯護人於本院亦均未主張排除下列文書證據、證物之證據能
    力，且迄本院言詞辯論終結前均未表示異議，本院審酌前揭
    文書證據、證物均無顯不可信之情況與不得作為證據之情形
    ，依刑事訴訟法第158條之4反面解釋及第159條之4之規定，
    應認均有證據能力。
二、實體部分
(一)訊據被告對於伊與張朝翔同為捷運忠孝復興站附近排班計程
    車司機，彼此有怨懟等情坦承不諱，惟矢口否認有何恐嚇犯
    行，辯稱：張朝翔較伊年輕23歲，伊於99年6 月25日遭張朝
    翔毆打成傷，衡情伊豈可能恐嚇張朝翔致其心生畏懼。依張
    振華所陳，張朝翔與伊發生爭吵，張朝翔因生氣而報警，並
    非因畏怖，否則，焉有其於98年10月報警恐嚇，於99年6月2
    5日因口角而徒手毆傷伊之理云云。
(二)經查：
  (1)上開事實，業據張朝翔證稱：98年10月中某天中午過後，伊
    當時在路口排班，被告走到萊爾富電話亭，從口袋掏出3 顆
    子彈，叫伊不要在這邊排班，他說要請伊吃土豆。伊馬上報
    警，結果他人就去躲藏，後來警察到了，被告有出現在萊爾
    富前面，警察搜他的身，就搜不到等語（偵22522 卷第31頁
    ），核與張振華證稱：97至99年4 月份間，伊是長榮客運的
    雇員，在忠孝東路與安東街路口萊爾富超商的門口，擔任長
    榮公司客運到機場的售票員。伊認識被告最少5、6年，認識
    張朝翔2、3年，與他們都是普通朋友，他們是計程車司機，
    在伊賣票地方排班，經常發生爭執。伊忘記哪天，張朝翔先
    到伊售票的地方與伊聊天，過一會被告過來，叫張朝翔大頭
    ，他說你看看伊準備給你吃土豆（台語），當時伊親眼看到
    被告手裡拿著3 顆子彈，之後，他們爭吵了一下，張朝翔就
    用公用電話報案，報案後，被告還在現場，但是20多分鐘之
    後，警察才來現場，在警察來之前，被告有離開，他在附近
    邊上，但伊沒有注意被告，警察來的時候沒有搜到東西等語
    （偵22522 卷第32頁、原審卷第27、28頁）大致相符，以張
    振華與被告、張朝翔僅係普通朋友關係，要無構詞誣陷被告
    陷己身於偽證重罪追訴之理。且證人顏家俊證稱：伊在忠孝
    東路三段與安東街口是白牌載客，看到3 個警察，去搜被告
    的身體，另外還有警察去搜被告的計程車，其他的伊不知道
    。伊有問被告發生什麼事情，被告說他與張朝翔發生爭執（
    原審卷第28反至29反頁），顯然張朝翔、張振華所陳，張朝
    翔確實因被告所為而報警處理，並經警到場搜索被告身體及
    計程車無誤。倘張朝翔未曾遭被告出示子彈，並以吃土豆（
    台語）恐嚇而危害生命安全，何以會隨即以公共電話報警，
    招來警員依法搜索之理，故張朝翔、張振華上開所證，應非
    子虛烏有而堪採信。又警員到場在被告身上及計程車內雖未
    扣得任何子彈，然張振華陳稱：被告曾離開在附近逗留，已
    如上述，則被告在得悉張朝翔已報警處理下，為免遭警以持
    有子彈罪嫌移送追訴，容有加以藏匿隨身攜帶子彈之可能，
    自難以未扣得子彈而為有利於被告之認定。又目前社會黑道
    份子常以土豆（台語）代表子彈，吃土豆隱含持槍射擊成傷
    之意味，此為本院審理槍枝案件職務上所已知之事。再衡諸
    常情，一般人看見子彈，聽聞「吃土豆」（台語），均會恐
    遭槍枝擊傷造成生命、身體受傷而危害於安全，是以，被告
    以出示子彈、口出「吃土豆」（台語）要求張朝翔不要在此
    排班，自有致張朝翔心生畏懼，足以生危害於安全，要屬灼
    然。
(三)被告雖以前詞置辯。然被告年長於張朝翔，體力未逮，藉子
    彈恫嚇張朝翔，以抒發不滿情緒，衡情非無可能，且持槍擊
    發子彈不受限於年齡，而一般人看見子彈，並聽聞「吃土豆
    」（台語）無不心生畏懼，足以危害安全。倘張朝翔報警僅
    因與被告爭吵而生氣，斷無警員到場搜索被告身體及計程車
    之舉動，故被告空言以張朝翔報警係因爭吵生氣所致，要屬
    無稽。又被告於上開時、地恫嚇張朝翔，引起張朝翔不滿，
    張朝翔因故於99年6月25日徒手毆傷被告，衡情亦非不可能
    ，焉能以張朝翔事後所為，在無任何證據資料下，反推被告
    未出示子彈，亦無以「吃土豆」（台語）恫嚇張朝翔之結果
    。
(四)綜上所述，被告所辯，均不足採。本件事證明確，被告犯行
    ，洵堪認定，應予依法論科。至被告聲請傳喚張朝翔、顏家
    俊、張振華，因本件事證已明，且顏家俊、張振華於原審已
    到庭接受詰問，尚無再次傳喚之必要。
三、核被告所為，係犯刑法第305條恐嚇危害安全罪。
四、原審認被告犯行明確，適用刑法第305 條，並審酌被告僅因
    排班及拉客問題發生爭執，竟心生不滿，持子彈、口出「吃
    土豆」（台語）恐嚇張朝翔，所為非是，酌以被告未與張朝
    翔達成和解，及犯後矢口否認犯行，未有悔意等一切情狀，
    量處拘役50日，並諭知易科罰金折算標準等情。經核其認事
    用法均無違誤，量刑亦屬妥適。被告上訴否認犯行，核無足
    取，已如上述，自應予駁回。
據上論斷，應依刑事訴訟法第368條，判決如主文。
本案經檢察官李良忠到庭執行職務。
中    華    民    國    100    年    7    月    29    日
                  刑事第二庭審判長法  官 洪光燦
                                  法  官 宋明蒼
                                  法  官 李麗玲
以上正本證明與原本無異。
不得上訴。
                                  書記官 廖婷璇
中    華    民    國    100    年    7    月    29    日
附錄本案論罪科刑法條
中華民國刑法第305條
（恐嚇危害安全罪）
以加害生命、身體、自由、名譽、財產之事，恐嚇他人致生危害
於安全者，處 2 年以下有期徒刑、拘役或 3 百元以下罰金。